【裁判字號】    99,交聲,647
【裁判日期】    990429
【裁判案由】    交管條例聲異
【裁判全文】
臺灣板橋地方法院交通事件裁定         99年度交聲字第647號
原處分機關  交通部公路總局臺北區監理所
異  議  人
即受處分人  甲○○
上列異議人即受處分人因違反道路交通管理處罰條例案件，對於
交通部公路總局臺北區監理所於民國99年3 月11日所為之北監自
裁字第裁40-ZAQ105316號、第裁40-ZBP045753號裁決處分，聲明
異議，本院裁定如下：
    主  文
異議駁回。
    理  由
一、原處分意旨略以：異議人即受處分人甲○○所有之車牌號碼
    7D-1836 號自用小客車，分別於民國98年11月17日19時28分
    許及同日19時51分許，在泰山收費站南（第11車道）及楊梅
    收費站南（第8 車道），因有「汽車行駛於應繳費之公路不
    依規定繳費（無卡片或其他問題致未完成扣款，經通知補繳
    ，繳費期限99年1 月10日止未補繳）」之交通違規事實，為
    警於99年2 月10日掣單逕行舉發，嗣經異議人申訴，原處分
    機關函查結果，認異議人確有前述之違規事由，爰依道路交
    通管理處罰條例第27條第1 項規定，各裁處罰鍰新臺幣（下
    同）3 千元。
二、聲明異議意旨略以：經原舉發單位回函告知，本件補繳通知
    單以雙掛號方式送達於戶籍地（即臺北市○○區○○街87巷
    1 號3 樓），因無人收受而轉寄存於郵局。伊未實際居住於
    戶籍地，但仍時常回該處收受郵件；伊確實未收到本件催繳
    通知單，否則伊不可能故意不繳納80元，待被處罰6 千元後
    才處理。此次伊未先確認ETC 中是否有足夠餘額即貿然上路
    ，實屬錯誤，今後不會再犯；而伊於收到舉發通知單翌日便
    將80元欠費繳清。本件催繳通知單，伊從未收到過，為此爰
    依法聲明異議，請求撤銷原處分云云。
三、按汽車行駛於應繳費之公路、橋樑、隧道或輪渡，不依規定
    繳費者，處汽車所有人或駕駛人3 千元以上6 千元以下罰鍰
    ，並追繳欠費，道路交通管理處罰條例第27條第1 項定有明
    文。次按汽車行駛高速公路，於駛進收費站前，應依標誌指
    示預為減速慢行，並依規定標誌、標線、號誌指示或交通勤
    務警察指揮順序行駛過站繳費，高速公路及快速公路交通管
    制規則第23條定有明文。又汽車通行於應繳通行費之公路，
    經收費站不依規定繳費者，徵收機關應向其追繳通行費及加
    收追繳作業費用。前項追繳作業費用包含車籍資料查詢費、
    照片費、帳單列印費、掛號郵資費、人工作業費及繳款手續
    費，各該費用由徵收機關核定之；有第1 項違規行為者，另
    由公路主管機關依道路交通管理處罰條例第27條規定處罰之
    ，公路通行費徵收管理辦法第15條亦定有明文。而車輛不依
    規定繳納通行費，營運單位應依高速公路局查明之車籍資料
    ，製發「補繳通行費及作業處理費通知單」，追繳通行費並
    加收作業處理費用，另用路人應依「補繳通行費及作業處理
    費通知單」所列金額及繳費期限完成補繳，逾補繳期限截止
    日未繳納者，依法舉發，交通部臺灣區○道○○○路局電子
    收費申裝及欠費追繳作業注意事項第13條第2 項、第17條同
    定有明文。
四、經查：
  (一)本件異議人所有之上開自用小客車，分別於上開時地，有「
    行經電子收費車道未依規定繳納通行費」之事實，有內政部
    警政署國道公路警察局公警局交字第ZAQ105316 號、第ZBP0
    45753 號舉發違反道路交通管理事件通知單，暨採證照片附
    卷可稽，且異議人對前開事實亦不爭執，是異議人於上開時
    、地，有「行經電子收費車道未依規定繳納通行費」之事實
    ，應堪認定。
  (二)按送達，於應受送達人之住居所、事務所或營業所為之；於
    應送達處所不獲會晤應受送達人時，得將文書付與有辨別事
    理能力之同居人、受僱人或應送達處所之接收郵件人員；送
    達，不能依前二條規定為之者，得將文書寄存送達地之地方
    自治或警察機關，並作送達通知書兩份，一份黏貼於應受送
    達人住居所、事務所、營業所或其就業處所門首，另一份交
    由鄰居轉交或置於該送達處所信箱或其他適當位置，以為送
    達；前項情形，由郵政機關為送達者，得將文書寄存於送達
    地之郵政機關，行政程序法第72條第1 項前段、第73條第1
    項、第74條第1 項、第2 項分別定有明文。又依行政程序法
    第74條第1 項規定所為之寄存送達，並未準用民事訴訟法第
    138 條第2 項規定，自應於寄存送達當日即生送達之效力（
    臺灣高等法院暨所屬法院97年法律座談會刑事類第42號提案
    審查意見及研討結果、司法院釋字第667 號解釋參照）。查
    受處分人於95年8 月9 日將戶籍遷入「臺北市○○區○○街
    87巷1 號3 樓之8 」後，迄至99年3 月15日始遷出，並轉遷
    入「臺北縣三重市○○街15號6 樓」，有戶政遷徙紀錄資料
    、個人基本資料查詢結果各1 份附卷可稽；而本件高速公路
    通行費催繳通知單，業經國道高速公路局委託遠通電收公司
    於98年12月21日向異議人當時戶籍地即臺北市○○區○○街
    87巷1 號3 樓之8 以郵寄方式寄送，惟因當場未獲會晤本人
    亦無受領文書之同居人、受僱人或應受送達處所接收郵件人
    員，遂於98年12月24日將該催繳通知單寄存於臺北大同郵局
    ，並作送達通知書2 份，1 份粘貼於應受送達人門首，另1
    份置於受送達處所信箱或適當位置，以為送達，此有高速公
    路局委託遠通電收公司辦理電子收費業務送達證書1 紙在卷
    足憑；又關於前揭送達通知書是否確如異議人所稱未曾見過
    （如因被風吹走或遭他人撕毀等原因，致未曾收受），異議
    人並未以相當之事證釋明，本院自無從進一步查證其所辯是
    否屬實。基此，本件受託之遠通電收公司並不知受處分人之
    實際所在地等其他個人資料，其依公路監理機關提供之異議
    人之戶籍地址，以之為異議人之住居所，依上開法定程序送
    達，揆諸前開說明，自應認本件催繳通知單已於98年12月24
    日合法送達異議人，且不因異議人實際上有無收受而有異。
    是異議人對於已合法送達之催繳通知單，未依規定於期限內
    補繳通行費，自屬道路交通管理處罰條例第27條第1 項所稱
    之「不依規定繳費」，殆無疑義。
  (三)另按違反行政法上義務之行為非出於故意或過失者，不予處
    罰，行政罰法第7 條第1 項定有明文。是人民違反法律上之
    義務而應受行政罰之行為，不以行為人主觀上有違規之「故
    意」為限，即便因為自己疏忽，導致違規，仍應受罰。查本
    件異議人雖於收受舉發通知單後之99年2 月22日，已補繳原
    應繳納之通行費，有交通部臺灣區○道○○○路局委託遠通
    電收股份有限公司補繳通行費及作業處理費通知單1 紙附卷
    可稽，惟揆諸前開說明，本件異議人對於未於規定期限內補
    繳通行費乙事，固難謂有故意，然其因己身之疏忽，致未能
    實際收受催繳通知單，延誤補繳期限，自非無過失可言；再
    依道路交通管理處罰條例第27條第1 項規定，對於有該條項
    違規行為者，原處分機關除應對之處罰鍰外，並應追繳欠費
    。是異議人於遭舉發後自行補繳通行費之行為，僅係履行其
    原應負之責任，其是否自行繳納，於何時繳納，實與原處分
    機關依法對之為裁罰無涉，故異議人上開所辯自不能據為免
    責或不罰之事由。
五、綜上所述，異議人前開所有之汽車，確有2 次「行駛於應繳
    費之公路不依規定繳費」之違規事實，原處分機關依道路交
    通管理處罰條例第27條第1 項之規定，分別裁處罰鍰3 千元
    ，核無違誤。從而，本件異議為無理由，均應予駁回。
據上論斷，應依道路交通案件處理辦法第19條，裁定如主文。
中    華    民    國    99    年    4     月    29    日
                      交通法庭  法  官  陳正偉
上列正本證明與原本無異。
如不服本裁定，應於裁定送達後五日內敘明抗告理由，向本院提
出抗告狀。
                                書記官  江文彬
中    華    民    國    99    年    4     月    29    日

司法院資訊處製作；財團法人民間司法改革基金會備份。
